臺灣高雄地方法院刑事判決　　　　　　　　　　　　　九十三年度易字第三六四號
　　公　訴　人　臺灣高雄地方法院檢察署檢察官
　　被　　　告　乙○○
　　　　　　　　丙○○
右列被告因偽造文書案件，經檢察官聲請以簡易判決處刑（九十二年度偵字第一四二
一二號），本院認不宜以簡易判決處刑，改依通常程序審理，本院判決如左：
    主  文
乙○○為納稅義務人，以不正當方法逃漏稅捐，處有期徒刑參月，如易科罰金，以參
佰元折算壹日。緩刑貳年。
丙○○共同行使從事業務之人，明知為不實之事項，而登載於其業務上作成之文書，
足以生損害於他人，處有期徒刑貳月，如易科罰金，以參佰元折算壹日。緩刑貳年。
    事  實
一、乙○○與丙○○均係設於高雄市小港區○○○路五六號之「寶和船舶機械工程有
    限公司」（下稱寶和公司）負責人施烏梅所僱請之員工，且乙○○依所得稅法第
    二條第一項之規定，應就於中華民國來源之所得申報綜合所得稅，係屬綜合所得
    稅之納稅義務人。詎乙○○及丙○○明知丁○○（原名張景斐）及李奇聰於民國
    八十八年間均未受僱於寶和公司工作及支領薪水，竟與施烏梅共同基於於業務上
    登載不實文書之犯意聯絡，乙○○並基於以不正方法逃漏稅捐之犯意，於八十九
    年間某日，由乙○○提供丁○○、由丙○○提供李奇聰之身份證影本予施烏梅（
    施烏梅所犯行使業務上登載不實文書罪部分，業經台灣高等法院高雄分院於九十
    一年六月十八日以九十一年度上易字第五五一號判處有期徒刑三月，如易科罰金
    ，以三百元折算一日確定），再由施烏梅在寶和公司，指示不知情之成年會計師
    ，不實記載丁○○及李奇聰薪資所得各為新台幣（下同）十八萬元於寶和公司附
    隨業務上作成之文書即員工八十八年度各類所得扣繳暨免扣繳憑單（下稱扣繳憑
    單），藉以分散乙○○及丙○○之個人所得各為十八萬元，其後繼而將該不實登
    載之扣繳憑單寄送予丁○○、李奇聰及稅捐機關，而行使業務上登載不實之文書
    ，乙○○並藉此逃漏八十八年度之個人綜合所得稅一萬零七百九十九元，足以生
    損害於丁○○、李奇聰及稅捐機關對稅捐稽徵之正確性。
二、案經臺灣高雄地方法院檢察署自動檢舉偵查後聲請簡易判決處刑，本院認不宜以
    簡易判決處刑，改依通常程序審理。
    理  由
一、訊據被告乙○○及丙○○對於右揭事實均坦承不諱，核與被害人丁○○於臺灣高
    雄地方法院檢察署九十年度偵字第九一四三號違反稅捐稽徵法等案件偵查中指訴
    ：伊未曾於寶和公司工作等語，及共犯施烏梅於該案偵查中供承：伊不認識丁○○及李奇聰之情節相符，並有李奇聰、丁○○之檢舉書影本各一紙（見臺灣高雄
    地方法院檢察署九十年度偵字第九一四三號偵查卷第三頁、第五頁）、財政部高
    雄市國稅局九十年五月一日財高國稅法字第九○○二一六八九號函一紙（見同上
    卷第一頁）、寶和公司各類所得暨免扣繳憑單影本二紙（見同上卷第七頁、第十
    四至十五頁）、寶和公司八十八年度綜合所得稅ＢＮＡ給付清單一份（見本院九
    十一年度訴字第一三九一號違反稅捐稽徵法案件第七十八至八十三頁）、財政部
    高雄市國稅局小港稽徵所九十三年四月三十日財高國稅港綜所字第○九三○○○
    四一○五號函檢附之八十八年度納稅義務人乙○○綜合所得稅申報書及核定通知
    書影本各乙份（見本院卷），及臺灣高等法院高雄分院九十一年度上訴字第五五
    一號判決書一份附卷足稽。被告二人之自白，核與事實相符，堪以採信。本件事
    證明確，被告二人犯行洵堪認定，應予依法論科。
二、查被告乙○○依所得稅法第二條第一項之規定，為綜合所得稅之納稅義務人，再
    按各類所得扣繳暨免扣繳憑單係由扣繳義務人依所得稅法第八十八條之規定，就
    規定扣繳率或扣繳辦法扣取稅單所製作之單據，為業務上製作之文書，是被告乙○○及丙○○二人提供不實資料予施烏梅據以製作不實之扣繳憑單後進而行使，
    乙○○並藉此逃漏八十八年度之個人綜合所得稅，所偽造上開私文書，足以生損
    害於被害人丁○○及李奇聰二人及稅捐機關對稅捐稽徵之正確性，核被告乙○○
    所為，係犯刑法第二百十六條、第二百十五條之行使業務上登載不實文書罪，及
    稅捐稽徵法第四十一條之以詐術逃漏稅罪。本件聲請簡易判決處刑書雖僅記載被
    告乙○○係犯刑法第二百十六條、第二百十五條之行使業務上登載不實文書罪，
    惟公訴檢察官業於本院準備程序中就被告乙○○部分，在簡易判決處刑書所載同
    一犯罪事實範圍內，追加稅捐稽徵法第四十一條為本件之起訴法條，本院自應依
    追加後之起訴法條進行審理，附此敘明。被告丙○○所為，係犯刑法第二百十六
    條、第二百十五條之行使業務上登載不實文書罪。又丙○○雖以李奇聰名義分散
    其所得十八萬元，惟因丙○○並未申報八十八年度之個人綜合所得稅，此有卷附
    寶和公司八十八年度綜合所得稅ＢＮＡ給付清單可憑，其自無向稅捐稽徵機關施
    用詐術，應無成立以詐術逃漏稅捐罪之餘地，併予敘明。被告乙○○及丙○○二
    人明知為不實事項而提供予施烏梅登載於其業務上做成之文書後，進而行使，業
    務上登載不實文書之低度行為應被行使業務上登載不實文書之高度行為所吸收，
    不另論罪。被告乙○○及丙○○二人雖非寶和公司之負責人，惟渠等與有該身分
    之施烏梅，就上開各罪有共同之犯意聯絡及行為分擔，自仍應論以共同正犯。被
    告乙○○及丙○○二人與施烏梅利用不知情之成年會計師製作不實之會計憑證及
    業務上登載不實文書，並持之以行使，為間接正犯。又被告乙○○所犯上開行使
    業務上登載不實文書罪及逃漏稅捐二罪間，有方法結果之牽連關係，為牽連犯，
    應依刑法第五十五條之規定，從一重論以稅捐稽徵法第四十一條之罪。爰審酌被
    告二人與施烏梅共同製作不實之薪資扣繳憑單，被告乙○○並藉此逃漏稅捐，致
    影響支丁○○及李奇聰之權益，並妨礙稅捐機關課稅之公平，行為殊不足取，惟
    念渠等行為後均坦承犯行，態度良好及本案犯罪情節尚屬輕微等一切情狀，分別
    量處如主文所示之刑。再刑法第四十一條原規定有期徒刑得易科罰金之範圍，僅
    以犯最重本刑三年以下有期徒刑之刑之罪為限，然於九十年一年十日公布施行，
    同年一月十二日生效之修正後刑法第四十一條第一項規定犯最重本刑為五年以下
    有期徒刑以下之刑之罪，而受六月以下有期徒刑之宣告者，得易科罰金，比較新
    舊法之規定，以新法較有利於被告乙○○，並爰依刑法第二條第一項前段之規定
    ，適用修正後之刑法第四十一條第一項，均諭知易科罰金之折算標準。末查，被
    告丙○○未曾受有期徒刑以上刑之宣告，被告乙○○前受有期徒刑之宣告，執行
    完畢後五年以內未曾受有期徒刑以上刑之宣告，有臺灣高等法院被告全國前案紀
    表各一紙附卷可稽，經此偵、審教訓，當知所警惕，應無再犯之虞，本院因認暫
    不執行其刑為當，爰併均予宣告緩刑二年，以啟自新。
據上論斷，應依刑事訴訟法第四百五十二條、第二百九十九條第一項前段，稅捐稽徵
法第四十一條，刑法第十一條前段、第二條第一項前段、第二十八條、第三十一條第
一項、第二百十五條、第二百十六條、第五十五條、第四十一條第一項前段、第七十
四條第一款、第二款，罰金罰鍰提高標準條例第二條，判決如主文。
本案經檢察官甲○○到庭執行職務。
中      華      民      國    九十三    年      十      月  二十五      日
                        臺灣高雄地方法院刑事第十二庭
                            審判長法    官  張維君
                                  法    官  伍逸康
                                  法    官  劉惠娟
右正本證明與原本無異。
如不服本判決，應於判決送達後十日內，向本院提出上訴狀。
                                  書 記 官  陳素徵
中      華      民      國    九十三    年      十      月  二十六      日
稅捐稽徵法第四十一條
 (逃漏稅捐之處罰)
納稅義務人以詐術或其他不正當方法逃漏稅捐者，處五年以下有期徒刑、
拘役或科或併科新台幣六萬元以下罰金。
中華民國刑法第二百一十五條
(業務上文書登載不實罪)
從事業務之人，明知為不實之事項，而登載於其業務上作成之文書，足以
生損害於公眾或他人者，處三年以下有期徒刑、拘役或五百元以下罰金。
中華民國刑法第二百一十六條
(行使偽造變造或登載不實之文書罪)
行使第二百十條至第二百十五條之文書者，依偽造、變造文書或登載不實
事項或使登載不實事項之規定處斷。
